臺灣高雄地方法院民事判決　　　　　　　110年度訴字第232號
原　　　告　吳亦紘　

訴訟代理人　黃韡誠律師
　　　　　　李宜庭律師
被　　　告　楊至中　
訴訟代理人　李奇芳律師
複　代理人　鄭翊秀律師
上列當事人間請求履行契約等事件，本院於民國110年9月6日言
詞辯論終結，判決如下：
    主      文
被告應給付原告新臺幣伍拾萬元，及自民國一百一十年一月十五
日起至清償之日時止，按週年利率百分之五計算之利息。
原告其餘之訴駁回。
訴訟費用由被告負擔百分之十五，餘由原告負擔。
本判決原告勝訴部分得假執行。但被告如以新臺幣伍拾萬元為原
告預供擔保，得免為假執行。
原告其餘假執行之聲請駁回。
    事實及理由
一、原告主張：原告與訴外人甲○○為配偶關係，被告為甲○○
    友人，曾於民國109年4月間與甲○○共同出遊，並知悉甲○
    ○為有婚姻關係之人。詎被告竟於109年4月至10月間，與甲
    ○○過從甚密，共同出遊，進而合意發生多次性行為，甲○
    ○並因此懷孕墮胎，實已侵害原告基於配偶身分法益所生之
    人格法益情節重大，而原告於109年8月間查悉上情，兩造遂
    於109年8月14日使用通訊軟體對話，進而達成如附件所示之
    協議，約定由被告賠償原告新臺幣（下同）350萬元（下稱
    系爭對話內容）。為此，爰先位依和解契約之法律關係請求
    被告履行契約，備位主張依民法第184條第1項前段、第195
    條第1項及第3項之規定請求被告賠償精神慰撫金等語。並聲
    明：㈠被告應給付原告350萬元，及自起訴狀繕本送達翌日
    起至清償日止，按週年利率百分之五計算之利息。㈡願供擔
    保，請准宣告假執行。
二、被告則以：被告並無與甲○○發生性行為，自無侵害原告之
    人格法益，系爭對話內容實係被告遭受原告脅迫，不得不為
    安撫原告之言論，並未就此與原告就侵害人格法益之事達成
    和解，被告亦以答辯狀撤銷上開意思表示等語，資為抗辯。
    並聲明：㈠原告之訴及假執行之聲請均駁回。㈡如受不利判
    決，願供擔保，請准宣告免為假執行。
三、兩造不爭執事項：
  ㈠原告與訴外人甲○○為配偶關係，被告為甲○○友人，曾於
    109年4月間與甲○○共同出遊，並知悉甲○○為有婚姻關係
    之人。
  ㈡兩造於109年8月14日以通訊軟體對話，被告曾傳送系爭對話
    內容與原告。
  ㈢被告於110年1月14日收受原告起訴狀繕本。
  ㈣原告於110年3月23日收受被告答辯狀繕本。
四、本件爭執事項：
  ㈠兩造有無於109年8月14日成立和解契約？
  ㈡如有，被告於110年3月23日以受脅迫撤銷上開意思表示，有
    無理由？
  ㈢承前，被告有無侵害原告基於配偶關係之人格法益而情節重
    大？
  ㈣如有，原告得請求精神慰撫金若干？
五、本院得心證之理由：
  ㈠原告主張依兩造和解契約之法律關係，請求被告履行契約，
    為無理由：
  1.按當事人互相表示意思一致者，無論其為明示或默示，契約
    即為成立；當事人對於必要之點，意思一致，而對於非必要
    之點，未經表示意思者，推定其契約為成立，關於該非必要
    之點，當事人意思不一致時，法院應依其事件之性質定之，
    民法第153 條第1 項定有明文。又稱和解者，謂當事人約定
    ，互相讓步，以終止爭執或防止爭執發生之契約，民法第
    736 條亦有規定。是和解契約並非法定要式行為，不以訂立
    書面契約為必要，惟當事人於締結契約之事項，是否已就契
    約必要之點意思一致達成合意，仍應綜合雙方當事人之關係
    、締結契約之方式、所涉權利義務之內容、契約本身使用之
    文字等客觀情事，判斷當事人之真意而定，尤以契約文字業
    已表示當事人真意，無須別事探求者，即不得反捨契約文字
    而更為曲解。
  2.本件原告主張兩造於109年8月14日以通訊軟體對話，被告曾
    傳送如附件所示之訊息與原告，為被告所不爭執，並有通訊
    軟體對話紀錄翻拍照片在卷可查（見審查卷第25頁），固堪
    信為真實。又證人甲○○於本院審理時證稱：當天原告以我
    的手機打電話給被告，原告說被告的行為造成原告身心傷害
    要求償500萬元，被告說無法負擔這麼高的金額，兩人達成
    協議以350萬元填補原告的損害，後來原告就傳送系爭對話
    內容到我的手機等語（見本院卷第175-176頁），然其亦證
    稱：我沒有直接聽到被告電話所說的內容，是原告與被告結
    束通話後原告跟我講的等語（見本院卷第176頁），是證人
    甲○○既未完整聽聞雙方對話之內容，尚難憑此遽認兩造間
    已有於口頭對話間達成成立和解契約之合意。再依系爭對話
    內容觀之，其中雖有載明課與被告「350萬9/11中午匯款+簽
    切結」之義務，然並未約定規範原告所負之義務，亦未具體
    特定雙方和解之範圍，尚難認兩造已就互相讓步之內容達成
    合意，依系爭對話內容通篇使用之文字，應認兩造並未就和
    解契約必要之點意思一致，此觀系爭對話內容仍使用「目前
    結論」等語甚明；參以本件原告主張被告與其配偶發生性行
    為，尤以被告當時亦為有配偶之人，此不僅為雙方生活中之
    重大事件，更涉及民事損害賠償責任，且其中敘及金額350
    萬元金額亦非低微，對於雙方權利義務關係影響甚鉅，衡諸
    常情，大抵均以書面文字方式為之，明言雙方權利義務關係
    ，交由本人確認簽名，甚而簽發票據擔保，以資明確，綜合
    上情，應認系爭對話內容僅係被告於兩造磋商過程當中，使
    用通訊軟體將可能之和解條件傳送至甲○○之手機，尚難認
    兩造已就原告主張其配偶身分關係所生之人格法益遭受被告
    侵害乙節成立和解契約。
  3.從而，兩造並無於109年8月14日成立和解契約，原告此部分
    請求，即不可採。
  ㈡原告主張依民法第184條第1項前段、第195條第1項、第3項
    之規定請求被告賠償精神慰撫金，部分有理由：
  1.按因故意或過失，不法侵害他人之權利者，負損害賠償責任
    。不法侵害他人基於父、母、子、女或配偶關係之身分法益
    而情節重大者，被害人雖非財產上之損害，亦得請求賠償相
    當之金額，民法第184 條第1 項、第195 條第3 項準用第1
    項定有明文。又婚姻係以夫妻之共同生活為其目的，配偶應
    互守誠實並協力保持其共同生活之圓滿安全及幸福，故配偶
    因婚姻契約而互負誠實之義務，配偶之一方行為不誠實，與
    第三人發生足以破壞夫妻共同生活之圓滿安全及幸福之行為
    者，即為違反因婚姻契約所生之誠實義務，該一方與第三人
    均屬於侵害他方基於婚姻關係所生身分法益之侵權行為人。
    另按慰撫金之多寡，應斟酌雙方之身分、地位、資力與加害
    程度，及其他各種情形核定相當之數額，該金額是否相當，
    自應依實際加害情形與被害人所受之痛苦及雙方之身分、地
    位、經濟狀況等關係決定之。
  2.本件原告主張其與甲○○為配偶關係，被告為甲○○友人，
    曾於109年4月間與甲○○共同出遊，並知悉甲○○為有婚姻
    關係之人，並為被告所不爭執，自堪信為真實。又證人甲○
    ○於本院證稱：我於109年3月間因工作關係認識被告，雙方
    於109年4月間開始發生性行為，期間大概是109年4月到10月
    間，地點有在汽車旅館，也有在被告家，我還因此懷孕去做
    人工流產等語（見本院卷第178頁），佐以甲○○於109年10
    月12日進行早期妊娠流產，有馨蕙馨醫院110年2月5日診斷
    證明書在卷可稽（見本院卷第59頁）；復參以甲○○傳送與
    被告之通訊軟體對話記錄多有親密曖昧，所透露之情誼顯逾
    一般男女正常交友分際，內容略以：「中，你在家嗎？（在
    ）忙完了嗎?（ok我都在家）..（來，我去地下室）ok...我
    到家了，謝謝你的照顧，愛你」、「...晚點見，我今天有
    點不想這麼累了...不是不想要，是這樣我晚上精神會很差
    」、「在你家附近的御宿嗎？今天你還想要嗎？...我今天
    有點累，所以，性緻沒有很好...」（見本院卷第215-217、
     239-243頁），衡情證人甲○○前揭證述為其個人親身經驗
    ，且涉及個人隱私重大，尚無虛構之理，復與卷內客觀事證
    勾稽互合，足見證人甲○○上開證述堪信為真，綜合上情，
    應認原告主張被告於109年4月至10月間，與甲○○過從甚密
    ，共同出遊，進而合意發生性行為，甲○○並因此懷孕墮胎
    ，足以破壞原告與甲○○間婚姻共同生活之圓滿、安全及幸
    福，係不法侵害原告基於配偶關係之身分法益，且情節重大
    ，核屬有據。
  3.本院審酌原告與甲○○於102年間結婚，育有2名子女，有戶
    籍謄本在卷可參（見審訴卷第57頁），而原告學歷為高職畢
    業，現任職於科技公司，名下有所得約4筆、財產約1筆；另
    被告為大學畢業、從事服務業（見本院卷第30頁），名下有
    所得約8筆、財產約6筆，有稅務電子閘門財產所得調件明細
    表可資為憑（基於保護個人隱私，爰不細列，見審查卷彌封
    袋），並斟以被告於109年8月14日知悉原告得知上情後，猶
    然與甲○○持續本於男女朋友關係交往，被告破壞原告之婚
    姻關係及家庭生活之互信、圓滿與和諧之情節，造成原告之
    痛苦、侵害配偶權之程度，併參酌兩造之身分、地位、經濟
    能力、經歷等一切情狀，應認原告得請求精神慰撫金之數額
    以50萬元為適當，逾此範圍之請求，則不應准許。
六、綜上所述，本件原告先位依兩造和解契約之法律關係，請求
    被告履行契約，為無理由，應予駁回；備位依侵權行為之法
    律關係，請求被告給付50萬元，並自起訴狀繕本送達翌日即
    110年1月15日（見審查卷第51頁）起至清償之日止，按法定
    週年利率百分之5計算之利息部分，為有理由，應予准許，
    逾此範圍之請求，則為無理由，應予駁回。
七、本件事證已臻明確，兩造其餘攻擊及防禦方法，經核與本判
    決結果不生影響，爰不一一論述，附此敘明。
八、本件原告勝訴部分係所命給付之金額未逾50萬元之判決，依
    民事訴訟法第389條第1項第5款規定，應依職權宣告假執行
    ，本院既已依職權宣告假執行，因認原告此部分聲請，僅為
    促請本院為職權發動。併宣告被告如預供擔保得免為假執行
    。而原告其餘假執行之聲請，因訴之駁回而失所依附，不應
    准許，自應併予駁回。
九、據上論結，依民事訴訟法第79條、第389條第1項第5款、第
    392條第2項，判決如主文。
中    華    民    國  110     年    10    月    6     日
                  民事第四庭  法      官  鄭伊倫
以上正本係照原本作成。
如對本判決上訴，須於判決送達後20日內向本院提出上訴狀。如
委任律師提起上訴者，應一併繳納上訴審裁判費。
中    華    民    國  110     年    10    月    6     日
                              書  記  官  林雅婷
【附件】
┌─┬──────────────────┬──────┐
│編│系爭對話內容                        │ 備註       │
│號│                                    │            │
├─┼──────────────────┼──────┤
│1 │（被告）                            │            │
│  │目前結論：350 萬9/11中午匯款+ 簽切結│            │
│  │。匯款後，由吳先生刷簿子，拍照傳照片│            │
│  │通知350 萬已經收到。再連絡簽切結時間│            │
│  │與地點。切結內容包括：350 萬款收到後│            │
│  │，之後不再與甲○○小姐有何聯繫。（包│            │
│  │括工作上接洽）簽切結在場，只有我與徐│            │
│  │瑞嬨小姐二人。以上說明              │            │
│  │（訴外人甲○○）                    │            │
│  │他已經看過了…                      │            │
└─┴──────────────────┴──────┘